臺灣臺南地方法院民事判決
111年度消更一字第1號
原      告  陳桂珊即CHAN KUAI SAN
                    指定送達臺南市○區○○路0號(成功大學心理系辦)
被      告  空中美語文教事業股份有限公司

法定代理人  胥宏達
上列當事人間請求侵權行為損害賠償事件，本院於民國111年9月
22日言詞辯論終結，判決如下：
    主      文
原告之訴及假執行之聲請均駁回。
訴訟費用由原告負擔。
    事實及理由
壹、程序方面
    按訴狀送達後，原告不得將原訴變更或追加他訴，但請求之
    基礎事實同一者、擴張或減縮應受判決事項之聲明者，不在
    此限，民事訴訟法第255條第1項但書第2款、第3款定有明文
    。原告聲明：㈠被告應給付原告新臺幣(下同)1,000,000元，
    及自起訴狀繕本送達翌日起至清償日止，按年息5%計算之利
    息。㈡請依職權宣告假執行（見本院110年度補字第471號民
    事卷宗﹝下稱補卷﹞第15頁），嗣具狀追加消費者保護法第51
    條規定為請求權基礎，並變更聲明為：㈠被告應給付原告7,3
    78,260元，及自民事追加訴之聲明狀繕本送達翌日起至清償
    日止，按年息5%計算之利息。㈡願供擔保請准宣告假執行（
    見本院111年度消更一字第1號民事卷宗﹝下稱院卷﹞第51頁）
    。核原告先後請求基礎事實同一，訴訟資料得以援用，且所
    請求金額增加屬受判決事項聲明之擴張，均與前揭規定相符
    ，自應准許。
貳、實體方面
一、原告主張：被告公司臺南據點（址設臺南市○○區○○路00號）
    從業人員，於民國109年7月25日下午3時許至5時34分許，以
    電話及線上系統向其推銷線上美語學習課程，詎該名從業人
    員於推銷過程中竟對其口出「你覺得自學成功的人有多少？
    你覺得你能自學成功嗎？」、「我覺得你是一個什麼事都做
    不好的人，不只這一件，而是所有！」、「英文學不好，不
    回家留在台灣是要找正職還是要找打工？」、「你要找正職
    還是找打工？」等語帶貶抑及嘲諷之言詞，顯已侵害原告之
    人格尊嚴。原告本患有環境適應障礙病焦慮情緒之病症，學
    習過程相當痛苦，有心向學，卻遭上開言詞嘲諷貶抑，致其
    情緒大受打擊，反覆出現自我否定之想法，時常處於心神不
    寧之狀態，夜不成眠，進而影響社交及學業，無法維持以往
    之一般日常生活功能，實令原告身心及精神狀態備受折磨與
    煎熬，迄今仍無法順利畢業就職。又上開從業人員既受僱於
    被告，且係於執行職務時不法侵害原告之權益，被告自應就
    其受僱人之行為負損害賠償責任，爰依民法第184條、第188
    條及消費者保護法第7條、第51條之規定請求被告賠償其所
    受損害（請求賠償數額＝自109年7月26日起至111年7月25日
    止之不能工作損失575,652元＋精神慰撫金900,000元＋懲罰性
    賠償金5,902,608元＝7,378,260元）等語。並聲明：㈠被告應
    給付原告7,378,260元，及自民事追加訴之聲明狀繕本送達
    翌日起至清償日止，按年息5%計算之利息。㈡願供擔保請准
    宣告假執行。
二、被告則以：公司從業人員於109年7月25日下午僅就原告試讀
    情形、課程及費用等情事，與原告進行溝通討論，並基於鼓
    勵及建議之立場，提供原告學習方式；雙方會論及原告選擇
    打工或正職，起因於原告向被告從業人員轉述「其曾向母親
    表示沒學好英文就不回家，要用打工賺錢學好英文」等言論
    ，藉此彰顯其學習決心所致，雙方對話過程中，被告從業人
    員出言均秉持平和理性之態度，即便原告試讀後仍決定不參
    加課程亦同，非有原告所述否定其自學或語帶嘲諷、貶抑之
    情。況終至結束談話前，被告從業人員甚至有向原告確認對
    話過程中有無不慎冒犯之處，業經原告回覆沒有，反稱自身
    爭論時語氣會較不友善，待雙方相互取得諒解後始結束該次
    談話，故原告所指謫內容顯與客觀事實不符；另原告所提診
    斷證明書，尚無法證明其患有環境適應障礙併焦慮情緒之病
    症與本事件有因果關係；其雖主張無法順利畢業而受有不能
    工作損失云云，惟能否順利畢業、就業顯與被告從業人員推
    銷課程無直接關聯，原告復未能善盡舉證之責，是原告此部
    分之請求均難謂有理；又原告指摘被告故意循法律途徑解決
    客訴，而請求懲罰性賠償金部分，則因兩造間錄音資料涉及
    被告營業秘密，被告並無交付之義務，乃被告保護合法權益
    之行為，難謂有故意、重大過失或過失之情形，兩造間復未
    存有消費關係，原告主張本件有消費者保護法之適用，顯非
    有據等語置辯。並聲明：㈠原告之訴駁回。㈡如受不利判決，
    願供擔保請准宣告免為假執行。
三、兩造爭執事項：原告依民法第184條及第188條、消費者保護
    法第7條及第51條請求被告賠償7,378,260元，及自民事追加
    訴之聲明狀繕本送達翌日起至清償日止，按週年利率百5%計
    算之利息，有無理由？
四、得心證之理由
　㈠卷內事證不足證明被告從業人員有何不法侵害原告權利之行
    為，故原告主張被告從業人員應負侵權行為責任，為無理由
    ；被告公司從業人員未成立侵權行為，被告自無須依民法第
    188條規定負僱用人連帶賠償責任。
　　⒈因故意或過失，不法侵害他人之權利者，負損害賠償責任
      ；民法第184條第1項前段定有明文。當事人主張有利於己
      之事實者，就其事實有舉證之責任；民事訴訟法第277條
      前段亦有明定。準此，民事訴訟如係由原告主張權利者，
      應先由原告負舉證之責，若原告先不能舉證，以證實自己
      主張之事實為真實，即應駁回原告之請求。侵權行為之成
      立，須行為人因故意過失不法侵害他人權利，亦即行為人
      須具備歸責性、違法性，並不法行為與損害間有因果關係
      ，始能成立；主張侵權行為損害賠償請求權之人，對於侵
      權行為之成立要件應負舉證責任（最高法院100年度台上
      字第328號民事判決可資參照。再者，言論自由為人民之
      基本權利，憲法第11條有明文保障，以達成公民實現自我
      、溝通意見、追求真理及監督各種政治或社會活動之功能
      性目的，倘行為人言論係針對特定事項，依個人價值判斷
      ，提出評論性意見，如非出於真正惡意之陳述，因發表意
      見之評論者不具有妨害名譽之故意，縱其批評內容足令被
      批評者感到不快，仍屬於憲法所保障言論自由之範疇，不
      能成立公然侮辱行為，故是否構成侮辱要件之判斷，除應
      注意行為人與被害人之性別、年齡、身分等個人條件外，
      尤應著重行為人與被害人間之關係、行為時之客觀情狀、
      行為地之方言或語言使用習慣等事項，依社會一般人對於
      語言使用之認知，進行客觀之綜合評價，不宜僅著眼於特
      定之用語文字，即率爾論斷。
　　⒉原告雖主張：被告公司從業人員於前揭時間向其推銷課程
      時，所為言辭語帶嘲諷貶抑之意，已侵害其人格尊嚴，致
      原告身心及精神狀態飽受煎熬，無法順利畢業及就業，因
      此受有不能工作損失及非財產上損害，而被告身為僱用人
      ，自應就從業人員之不法行為負僱用人侵權行為責任云云
      。惟原告所為主張既為被告所否認並以前詞置辯，依前開
      規定及說明，原告自應就此有利於己之事實負證明之責。
      細繹兩造均不爭執之被告公司從業人員與原告間通話錄音
      譯文（見院卷第169頁至第237頁），未見被告公司從業人
      員有口出「我覺得你是一個什麼事都做不好的人，不只這
      一件，而是所有！」之言論，原告復未提出其他證據以實
      其說，是原告此部分主張，本院礙難憑採；關於其餘言詞
      部分，綜觀整體談話過程，被告從業人員雖就自學英文、
      未來職涯規劃等事項，與原告各持己見而有所爭辯，語氣
      口吻轉趨嚴肅而不夠委婉，並就原告所述人格特質加以評
      斷，然此應僅係被告從業人員針對上開特定事項，依其個
      人價值判斷，提出評論性意見。原告於聽聞後雖有主觀上
      情感受損或不悅之感受，仍難遽認被告公司從業人員所為
      言詞足以對原告人格尊嚴造成相當貶抑，故原告主張被告
      公司從業人員所為言詞構成侵權行為，尚非可採。
　　⒊原告主張被告應負連帶賠償責任，無非係以被告公司從業
      人員有侵害其權利之不法行為，而應負侵權行為損害賠償
      責任為前提，然被告公司從業人員所為言詞並未有何貶抑
      原告人格尊嚴之情，業經本院論述認定如上。被告公司從
      業人員既未成立侵權行為，被告自無須依民法第188條規
      定負連帶損害賠償之責。
　㈡原告請求被告應賠償懲罰性賠償金，亦屬無由。
　　⒈從事設計、生產、製造商品或提供服務之企業經營者，於
      提供商品流通進入市場，或提供服務時，應確保該商品或
      服務，符合當時科技或專業水準可合理期待之安全性；商
      品或服務具有危害消費者生命、身體、健康、財產之可能
      者，應於明顯處為警告標示及緊急處理危險之方法；企業
      經營者違反前開規定，致生損害於消費者或第三人時，應
      負連帶賠償責任，但企業經營者能證明其無過失者，法院
      得減輕其賠償責任；依消費者保護法所提之訴訟，因企業
      經營者之故意所致之損害，消費者得請求損害額五倍以下
      之懲罰性賠償金；但因重大過失所致之損害，得請求三倍
      以下之懲罰性賠償金，因過失所致之損害，得請求損害額
      一倍以下之懲罰性賠償金；消費者保護法第7條及第51條
      分別定有明文。
　　⒉原告雖主張：被告故意循法律途徑解決客訴之行為，致其
      受有損害，故被告應給付懲罰性賠償金云云（見院卷第51
      頁至第53頁）。惟循法律途徑解決紛爭本係合法妥適之方
      式，原告提起本件訴訟係自己行使權利之行為，自難據此
      率謂被告故意或過失侵害原告權利。況消費關係為消費者
      與企業經營者間就商品或服務所發生之法律關係，兩造未
      以消費為目的而為交易，原告亦未使用或接受被告所提供
      商品或服務，兩造間於本件糾紛實無消費關係存在，本院
      自難認原告得依消費者保護法第7條及第51條之規定，請
      求被告給付懲罰性賠償金。
五、綜上所述，原告依民法第184條及第188條與消費者保護法第
    7條及第51條規定，請求被告給付7,378,260元，及自民事追
    加訴之聲明狀繕本送達翌日起至清償日止，按年利率5%計算
    之利息，為無理由，應予駁回。原告之訴既經駁回，其假執
    行之聲請即失所依據，應併予駁回。
六、本件事證已臻明確，兩造其餘攻擊防禦方法及所提證據，經
    本院斟酌後，核與判決結果不生影響，爰不逐項論述，併此
    敘明。
六、訴訟費用負擔之依據：民事訴訟法第78條。
中　　華　　民　　國　　111 　年　　10　　月　　31　　日
                  民事第三庭    法  官　陳谷鴻
以上正本證明與原本無異。   
如不服本判決，應於判決送達後20日內，向本院提出上訴狀並表
明上訴理由，如於本判決宣示後送達前提起上訴者，應於判決送
達後20日內補提上訴理由書（須附繕本）。
如委任律師提起上訴者，應一併繳納上訴審裁判費（參照民事訴
訟法施行法第9條：上訴人有律師為訴訟代理人，或依書狀上之
記載可認其明知上訴要件有欠缺者，法院得不行民事訴訟法第44
2條第2項及第444條第1項但書之程序）。　　
中　　華　　民　　國　　111 　年　　11　　月　　1 　　日
                              書記官  呂伊謦